【裁判字號】    92,再易,52
【裁判日期】    921002
【裁判案由】    給付價金等
【裁判全文】
臺灣高等法院臺中分院民事判決  九十二年度再易字第五二號
      再審原  告  大為建設開發股份有限公司
      法定代理人  丙○○
      再審原  告  甲○○
      再審被  告  乙○○
當事人間給付價金等事件，再審原告對於民國九十二月六月十一日本院九十二年上易
字第一三二號確定判決，提起再審之訴，本院判決如下：
再審之訴駁回。
再審訴訟費用，由再審原告負擔。
一、按民事訴訟法第四百九十六條第一槓第一款所規定之適用法規顯有錯誤，係指確
    定判決所適用之法規顯然不合於法律規定，或與現尚有效之判例、解釋顯然違反
    者而言。如係對原判決所持法律上之見解有所爭執申辯，尚難謂為適用法規顯有
    錯誤。本件再審原告以本院九十二年上易字第一三二號判決有民事訴訟法第四百
    九十六條第一項第一款所定之再審事由，對之提起再審之訴，無非以：上開確定
    判決認「抵銷，於當事人一方向他方以意思表示時，應就兩造債務相當額，溯及
    宜為抵銷時生其效力。此觀民法第三百三十五條第一項規定自明。．．．．上訴
    人另以渠於八十三年十二月一日後陸續發出存証信函催討款項，被上訴人及証人
    亦委由律師於八十三年十二月十五日以（８３）正發字第０２６號回函，請求給
    付違約金，而未表示雙方之前已有抵銷之合意云云，惟抵銷之意思只須於本件言
    詞辯論終結前主張，即足生抵銷之效果，已如前述。」（原判決第七頁第四行、
    第八頁第十三行至十七行），可知原確定判決認為再審被告於前訴訟程序言詞辯
    論時主張抵銷，即足生抵銷之效果並溯及於八十三年一月二十三日兩造間之債權
    已互相抵銷殆盡。然前訴訟程序適用民法第三百三十五條第一項規定顯有錯誤，
    蓋民法第三百三十五條第一項規定須具備抵銷適狀，方會發生抵銷效力溯及至宜
    為抵銷時發生效力，兩造間之債權債務並不具抵銷適狀，故抵銷之效力應不發生
    溯及之效力云云，為其論據。惟查再審原告所為上開指述，係屬就原判決所持法
    律上之見解有所爭執申辯，並未舉出原判決適用該法條有何顯然不合於法律規定
    ，或與現存尚有效之判例、解釋顯然違反，揆諸前揭說明，尚難憑以認定原確定
    判決有適用法規顯有錯誤之再審事由。再審論旨，指摘原確定判決有適用法規顯
    有錯誤之情形，求予廢棄改判，顯無理由，爰不經言詞辯論判決駁回。
二、據上論結，本件再審之訴顯無理由，並依民事訴訟法第五百零二條第二項、第七
    十八條判決如主文。
中      華      民      國    九十二    年      十      月      二      日
~B1民事第三庭審判長法  官  陳照德
~B2                法  官  曾謀貴
~B3                法  官  蔡王金全
右為正本係照原本作成。
不得上訴。
~B                書記官  阮正枝
中      華      民      國    九十二    年      十      月      三      日
                                                                        Ｂ


司法院資訊處製作；財團法人民間司法改革基金會備份。
